---
title: "ARIMA TD"
author: "Rodrigo Velez"
date: "27/10/2020"
output: html_document
---

```{r setup, include=FALSE}
knitr::opts_chunk$set(echo = TRUE)
```

## Borrar Enviroment

Por costumbre y como práctica de programacion, se sugiere siempre a borrar al "Enviorment", el cual es el espacio donde se almacenan los datos a importar asi como todos los objetos creados en el código.

```{r be}
rm(list=ls())
```

# 1. Base de datos - Variable

La variable a utilizar es la Tasa de Desempleo Nacional (sin desestacionalizar) de Colombia, calculada y publicada por el Departamento Administrativo Nacional de Estadisticas (DANE). La variable esta en porcentaje, para un periodo desde enero de 2001 hasta agosto de 2020 (236 observaciones) con frecuencia mensual. 

## 1.1. Importar Base

```{r importar}
library(readxl)
desempleo <- read_excel("C:/Users/Rodro/Documents/R/Econometria-Financiera/ARIMA/BD_TD.xlsx")
```

## 1.2. Definición de variables

```{r def}
td = desempleo$TD
td = ts(td, start = c(2001,1), end = c(2020,8), frequency = 12)
Fecha  = as.Date(desempleo$Fecha, format="%Y-%m")
```

## 1.3. Análisis gráfico

```{r g1, message=FALSE, echo=FALSE}
# Gráfico con ggplot2 + LaTEX
library(ggplot2)  
library(latex2exp)
a1 = data.frame(td, Fecha)
g1 = ggplot(data = a1, aes(x=Fecha,y=td))
g1 + 
  geom_line(color = "blue") + 
  ylab(TeX("Porcentaje")) +
  xlab(TeX("Fecha")) + 
  ggtitle(TeX("Tasa de Desemplo Nacional 2001-2020")) + theme(plot.title = element_text(hjust = 0.5))
```

# 2. Prueba ADF

## 2.1. Niveles ($y_{t}$)

```{r n_adf, message=FALSE}
library(aTSA)
n_adf = adf.test(td)
```

**Conclusion**

*No* es posible rechazar la Ho de que la la TD tiene raices unitarias.

La serie TD *NO* es estacionaria en niveles.

## 2.2. Primera Diferencia ($\triangle y_{t}$)

```{r pd_adf, message=FALSE}
pd_td = diff(td) # primera diferencia de TD
pd_adf = adf.test(pd_td)
```

**Conclusion**

Se rechaza la Ho de que la primera diferencia de la TD, sin intercepto ni tendencia, tiene raices unitarias.

La serie TD es estacionaria en primera diferencia, sin intercepto ni tendencia.

I(d): d=1. En términos concretos I(1). La serie TD es I(1).

# 3. Identificación

## 3.1. Análisis gráfico

```{r g2, message=FALSE, echo=FALSE}
# Gráfico con ggplot2 + LaTEX
library(ggplot2)  
library(latex2exp)
Fecha2 = Fecha[2:236]
a2 = data.frame(pd_td, Fecha2)
g1 = ggplot(data = a2, aes(x=Fecha2,y=pd_td))
g1 + 
  geom_line(color = "blue") + 
  ylab(TeX("Porcentaje")) +
  xlab(TeX("Fecha")) + 
  ggtitle(TeX("Tasa de Desemplo Nacional 2001-2020 ($\\Delta y_{t}$)")) + theme(plot.title = element_text(hjust = 0.5))
```

## 3.2. Correlograma

```{r corr, message=FALSE}
par(mfrow=c(2,1))
acf(diff(td), main = "Correlograma de la primera diferencia de TD" )
pacf(diff(td), main = '')
```
# 4. Estimación

## 4.1. Creación de variables

```{r dx}
# Dummies

dene = as.numeric(months(Fecha) == "January")   # estacionalidad
doct = as.numeric(months(Fecha) == "October")   # estacionalidad
dnov = as.numeric(months(Fecha) == "November")  # estacionalidad
d20  = as.numeric(Fecha >="2020-04-01" & Fecha <= "2020-07-01")         # Pandemia 2020
```

## 4.2. ARIMA

```{r ar, message = FALSE}
library(lmtest) # prueba de significancia

M1 = arima(td,order = c(1,1,1),
           xreg = cbind(dene,doct,dnov,d20))  # ARIMA(p,d,q)
coeftest(M1)

```

## 4.3 Obs vs Estimado

```{r oe, message = FALSE}

tde = fitted(M1)

tmp = cbind(td,tde)                        # variable que agrupa Observado y Estimado
matplot(tmp,type="l",
        lwd = c(2,2),
        col = c("black","red"),
        ylab='Porcentaje', xlab='')
title(main = "Tasa de Desemplo Nacional \n 2001-2020")     # \n genera una segunda linea en el titulo
legend(x = "topleft", legend = c("Obs.","Est."),
       lty = c(1,2), lwd = c(2,2), col = c("black","red")) # agrega leyenda al grafico
grid()                                                     # agrega lineas secundarias


```

# 5. Comprobar supuestos

```{r supuestos}

e_hat = M1$residuals
plot(e_hat)

#Autocorrelacion
par(mfrow=c(2,1))
acf(e_hat, main = "Correlograma de los Residuos" )
pacf(e_hat, main = '')

# normalidad
library(tseries)
jarque.bera.test(e_hat)

# homocedasticidad

arch.test(M1)

```