---
title: "ARIMA TD"
author: "Rodrigo Velez"
date: "27/10/2020"
output: html_document
---

```{r setup, include=FALSE}
knitr::opts_chunk$set(echo = TRUE)
```

## Borrar Enviroment

Por costumbre y como práctica de programacion, se sugiere siempre a borrar al "Enviorment", el cual es el espacio donde se almacenan los datos a importar asi como todos los objetos creados en el código.

```{r be}
rm(list=ls())
```

# 1. Base de datos - Variable

La variable a utilizar es la Tasa de Desempleo Nacional (sin desestacionalizar) de Colombia, calculada y publicada por el Departamento Administrativo Nacional de Estadisticas (DANE). La variable esta en porcentaje, para un periodo desde enero de 2001 hasta agosto de 2020 (236 observaciones) con frecuencia mensual. 

## 1.1. Importar Base

```{r importar}
library(readxl)
desempleo <- read_excel("C:/Users/Rodro/Documents/R/Econometria-Financiera/ARIMA/BD_TD.xlsx")
```

## 1.2. Definición de variables

```{r def}
td = desempleo$TD
td = ts(td, start = c(2001,1), end = c(2020,8), frequency = 12)
Fecha  = as.Date(desempleo$Fecha, format="%Y-%m")
```

