---
title: "Sim AR"
author: "Rodrigo Velez"
date: "15/09/2020"
output: html_document
---

```{r setup, include=FALSE}
knitr::opts_chunk$set(echo = TRUE)
```

## Borrar Environment

```{r be}
rm(list = ls())
```


# 1. Simulación de un proceso *estacionario* AR(1)

El porpósito es "mirar" o analizar las características básicas de un proceso AR(1) ideal, es decir, es estacionario.

Para tal fin, se simulan dos procesos AR(1):

Proceso 1: $y_{t}=c+\phi_{1}y_{t-1}+\varepsilon_{t}$; con $c=3$, $y_{1}=100$ y $\phi=0.5$.

```{r sim}

# set.seed(123) # fijar simulación

T   = 100       # numero de iteraciones

e   = rnorm(T)  # error simulado

c   = 3         # constante
phi = 0.5       # coeficiente del rezago

# Construir y

y1 = matrix(data = NA, nrow = T, ncol = 1)
y1[1] = 7

for (t in 2:T) {
  
  y1[t] = c + phi*y1[(t-1)] + e[t]
  
}

# Código para configurar gráfico
t = seq(1,T)
a1 = data.frame(y1, t)

```

```{r g1}
# Gráfico con ggplot2 + LaTEX
library(ggplot2)  
library(latex2exp)

g1 = ggplot(data = a1, aes(x=t,y=y1))
g1 + 
  geom_line(color = "blue") + 
  ylab(TeX("$y_{t}$")) +
  xlab(TeX("Time")) + 
  ggtitle(TeX("Proceso 1: AR(1) $0<\\phi<1$")) + theme(plot.title = element_text(hjust = 0.5))

```


Proceso 2: $y_{t}=c+\phi_{1}y_{t-1}+\varepsilon_{t}$; con $c=3$, $y_{1}=100$ y $\phi=-0.5$.

```{r sim_2}

T   = 100       # numero de iteraciones

e   = rnorm(T)  # error simulado

c   = 3         # constante
phi = -0.5      # coeficiente del rezago

# Construir y

y2 = matrix(data = NA, nrow = T, ncol = 1)
y2[1] = 7

for (t in 2:T) {
  
  y2[t] = c + phi*y2[(t-1)] + e[t]
  
}

# Código para configurar gráfico
t = seq(1,T)
a2 = data.frame(y2, t)

```

```{r g2}
# Gráfico con ggplot2 + LaTEX
library(ggplot2)  
library(latex2exp)

g2 = ggplot(data = a2, aes(x=t,y=y2))
g2 + 
  geom_line(color = "blue") + 
  ylab(TeX("$y_{t}$")) +
  xlab(TeX("Time")) + 
  ggtitle(TeX("Proceso 2: AR(1) $-1<\\phi<0$")) + theme(plot.title = element_text(hjust = 0.5))

```


# 2. Simulación de un proceso *no estacionario* AR(1)

El porpósito es "mirar" o analizar las características básicas de un proceso AR(1) **no** estacionario.

Proceso 3: $y_{t}=c+\phi_{1}y_{t-1}+\varepsilon_{t}$; con $c=3$, $y_{1}=100$ y $\phi=1.01$. 

```{r sim_3}

T   = 100       # numero de iteraciones

e   = rnorm(T)  # error simulado

c   = 3         # constante
phi = 1.01      # coeficiente del rezago

# Construir y

y3 = matrix(data = NA, nrow = T, ncol = 1)
y3[1] = 7

for (t in 2:T) {
  
  y3[t] = c + phi*y3[(t-1)] + e[t]
  
}

# Código para configurar gráfico
t = seq(1,T)
a3 = data.frame(y3, t)

```

```{r g3}
# Gráfico con ggplot2 + LaTEX
library(ggplot2)  
library(latex2exp)

g3 = ggplot(data = a3, aes(x=t,y=y3))
g3 + 
  geom_line(color = "blue") + 
  ylab(TeX("$y_{t}$")) +
  xlab(TeX("Time")) + 
  ggtitle(TeX("Proceso 3: AR(1) $\\phi>1$")) + theme(plot.title = element_text(hjust = 0.5))

```


Proceso 4: $y_{t}=c+\phi_{1}y_{t-1}+\varepsilon_{t}$; con $c=3$, $y_{1}=100$ y $\phi=-1.01$. 

```{r sim_4}

T   = 100       # numero de iteraciones

e   = rnorm(T)  # error simulado

c   = 3         # constante
phi = -1.01     # coeficiente del rezago

# Construir y

y4 = matrix(data = NA, nrow = T, ncol = 1)
y4[1] = 7

for (t in 2:T) {
  
  y4[t] = c + phi*y4[(t-1)] + e[t]
  
}

# Código para configurar gráfico
t = seq(1,T)
a4 = data.frame(y4, t)

```

```{r g4}
# Gráfico con ggplot2 + LaTEX
library(ggplot2)  
library(latex2exp)

g4 = ggplot(data = a4, aes(x=t,y=y4))
g4 + 
  geom_line(color = "blue") + 
  ylab(TeX("$y_{t}$")) +
  xlab(TeX("Time")) + 
  ggtitle(TeX("Proceso 4: AR(1) $\\phi < -1$")) + theme(plot.title = element_text(hjust = 0.5)) 

```


# 3. Paseos aleatorios

El porpósito es "mirar" o analizar las características básicas de un proceso AR(1) cuando $\left| \phi \right|=1$, es decir, un paseo o caminata aleatoria.


Proceso 5: $y_{t}=c+\phi_{1}y_{t-1}+\varepsilon_{t}$; con $c=3$, $y_{1}=100$ y $\phi=1$. 

```{r sim_5}

T   = 100       # numero de iteraciones

e   = rnorm(T)  # error simulado

c   = 3         # constante
phi = 1.0       # coeficiente del rezago

# Construir y

y5 = matrix(data = NA, nrow = T, ncol = 1)
y5[1] = 7

for (t in 2:T) {
  
  y5[t] = c + phi*y5[(t-1)] + e[t]
  
}

# Código para configurar gráfico
t = seq(1,T)
a5 = data.frame(y5, t)

```

```{r g5}
# Gráfico con ggplot2 + LaTEX
library(ggplot2)  
library(latex2exp)

g5 = ggplot(data = a5, aes(x=t,y=y5))
g5 + 
  geom_line(color = "blue") + 
  ylab(TeX("$y_{t}$")) +
  xlab(TeX("Time")) + 
  ggtitle(TeX("Proceso 5: RW $\\phi = 1$")) + theme(plot.title = element_text(hjust = 0.5)) 

```


Proceso 6: $y_{t}=c+\phi_{1}y_{t-1}+\varepsilon_{t}$; con $c=3$, $y_{1}=100$ y $\phi=-1$. 

```{r sim_5}

T   = 100       # numero de iteraciones

e   = rnorm(T)  # error simulado

c   = 3         # constante
phi = -1.0      # coeficiente del rezago

# Construir y

y6 = matrix(data = NA, nrow = T, ncol = 1)
y6[1] = 7

for (t in 2:T) {
  
  y6[t] = c + phi*y6[(t-1)] + e[t]
  
}

# Código para configurar gráfico
t = seq(1,T)
a6 = data.frame(y6, t)

```

```{r g6}
# Gráfico con ggplot2 + LaTEX
library(ggplot2)  
library(latex2exp)

g6 = ggplot(data = a6, aes(x=t,y=y6))
g6 + 
  geom_line(color = "blue") + 
  ylab(TeX("$y_{t}$")) +
  xlab(TeX("Time")) + 
  ggtitle(TeX("Proceso 6: RW $\\phi = -1$")) + theme(plot.title = element_text(hjust = 0.5)) 

```