---
title: "Modelo Polinomial"
author: "Rodrigo Velez"
date: "30/07/2020"
output: html_document
---

```{r setup, include=FALSE}
knitr::opts_chunk$set(echo = TRUE)
```


## Aspectos Iniciales

* La escritura se hace sin tildes para evitar problemas a la hora correr el codigo.
* Existe una forma de arreglar este problema, pero puede llegar a ser engorrosa.
* Al momento de abrir un nuevo archivo y elegir Rmarkdown, se deberian instalar automaticamente los paquetes necesarios.


## Borrar Enviroment

Por costumbre y como practica de programacion, se sugiere siempre a borrar al "Enviorment", el cual es el espacio donde se almacenan los datos a importar asi como todos los objetos creados en el codigo.

```{r be}
rm(list=ls())
```

# 1. Base de datos - Variable

*Nota: En esta seccion tenga en cuenta que se debe describir como minimo: Nombre de la Variable, Fuente de informacion, Unidades, Periodo de analisis, Frecuencia o Periodicidad*

La variable a utilizar es la Tasa de Desempleo Nacional (sin desestacionalizar) de Colombia, calculada y publicada por el Departamento Administrativo Nacional de Estadisticas (DANE). La variable esta en porcentaje, para un periodo desde enero de 2001 hasta mayo de 2020 (233 observaciones) con frecuencia mensual. 

## 1.1. Importar Base

*Nota 1: Es posible importar bases de datos en diferentes formatos, en este caso se utiliza el formato .xlsx de excel. Es necesario instalar la libreria readxl*

```{r importar}
library(readxl)
desempleo <- read_excel("C:/Users/Rodro/Documents/R/Econometria-Financiera/BD_TD.xlsx")
```

*Nota 2: La direccion de archivo se debe poner con / en vez de backslash, y se finaliza con el nombre del archivo*

## 1.2. Definicion de variables

*Nota 1: Para garantizar que las funciones y librerias a usar funcionen adecuadamente se debe definir las variable a trabajar como serie de tiempo y la fecha en formato de fecha de R*

```{r def}
td = desempleo$TD
td = ts(td, start = c(2001,1), end = c(2020,5), frequency = 12)
Fecha  = as.Date(desempleo$Fecha, format="%Y-%m")
```

*Nota 2: Existen mil formas de definir las variables, utilizando diferentes paquetes. El codigo anterior es solo una de ellas*

## 1.2. Analisis grafico

*Nota 1: Se sugiere siempre graficar la serie e identificar sus componentes y/o comportamiento que llamen la atencion y contribuyan a la modelacion*

```{r g1}
plot(td,type="l") # type="l" significa grafico de linea
```

El codigo anterior crea un grafico bastante sencillo que para un analisis rapido puede ser util. Sin embargo, para propositos de una presentacion se puede hacer algo mas presentable.

```{r g2}
plot(td,type="l", ylab='Porcentaje', xlab='')
title(main = "Tasa de Desemplo Nacional \n 2001-2020") # \n genera una segunda linea en el titulo
grid()                                                 # agrega lineas secundarias
```

*Nota 2: De nuevo existen muchas formas de graficar en R, esta es solo una pequeña muestra sobre como mejorar los graficos. La libreria mas recomendanda para graficar es ggplot2.*

¿Que elementos, componentes o hechos relevantes puede identificar?