---
title: "Modelo Polinomial"
author: "Rodrigo Velez"
date: "30/07/2020"
output: html_document
---

```{r setup, include=FALSE}
knitr::opts_chunk$set(echo = TRUE)
```


## Aspectos Iniciales

* La escritura se hace sin tildes para evitar problemas a la hora correr el codigo.
* Existe una forma de arreglar este problema, pero puede llegar a ser engorrosa.
* Al momento de abrir un nuevo archivo y elegir Rmarkdown, se deberian instalar automaticamente los paquetes necesarios.


## Borrar Enviroment

Por costumbre y como practica de programacion, se sugiere siempre a borrar al "Enviorment", el cual es el espacio donde se almacenan los datos a importar asi como todos los objetos creados en el codigo.

```{r be}
rm(list=ls())
```

# 1. Base de datos - Variable

*Nota: En esta seccion tenga en cuenta que se debe describir como minimo: Nombre de la Variable, Fuente de informacion, Unidades, Periodo de analisis, Frecuencia o Periodicidad*

La variable a utilizar es la Tasa de Desempleo Nacional (sin desestacionalizar) de Colombia, calculada y publicada por el Departamento Administrativo Nacional de Estadisticas (DANE). La variable esta en porcentaje, para un periodo desde enero de 2001 hasta mayo de 2020 (233 observaciones) con frecuencia mensual. 

## 1.1. Importar Base

*Nota 1: Es posible importar bases de datos en diferentes formatos, en este caso se utiliza el formato .xlsx de excel. Es necesario instalar la libreria readxl*

```{r importar}
library(readxl)
desempleo <- read_excel("C:/Users/Rodro/Documents/R/Econometria-Financiera/BD_TD.xlsx")
```

*Nota 2: La direccion de archivo se debe poner con / en vez de \, y se finaliza con el nombre del archivo*
