---
title: "Modelo Polinomial"
author: "Rodrigo Velez"
date: "30/07/2020"
output: html_document
---

```{r setup, include=FALSE}
knitr::opts_chunk$set(echo = TRUE)
```


## Aspectos Iniciales

* La escritura se hace sin tildes para evitar problemas a la hora correr el código.
* Existe una forma de arreglar este problema, pero puede llegar a ser engorrosa.
* Al momento de abrir un nuevo archivo y elegir Rmarkdown, se deberian instalar automáticamente los paquetes necesarios.


## Borrar Enviroment

Por costumbre y como práctica de programacion, se sugiere siempre a borrar al "Enviorment", el cual es el espacio donde se almacenan los datos a importar asi como todos los objetos creados en el código.

```{r be}
rm(list=ls())
```

# 1. Base de datos - Variable

*Nota: En esta sección tenga en cuenta que se debe describir como mínimo: Nombre de la Variable, Fuente de información, Unidades, Periodo de análisis, Frecuencia o Periodicidad*

La variable a utilizar es la Tasa de Desempleo Nacional (sin desestacionalizar) de Colombia, calculada y publicada por el Departamento Administrativo Nacional de Estadisticas (DANE). La variable esta en porcentaje, para un periodo desde enero de 2001 hasta diciembre de 2020 (240 observaciones) con frecuencia mensual. 

## 1.1. Importar Base

*Nota 1: Es posible importar bases de datos en diferentes formatos, en este caso se utiliza el formato .xlsx de excel. Es necesario instalar la libreria readxl*

```{r importar}
library(readxl)
desempleo <- read_excel("C:/Users/Rodro/Documents/R/Econometria-Financiera/MP/BD_TD.xlsx")
```

*Nota 2: La dirección de archivo se debe poner con / en vez de backslash, y se finaliza con el nombre del archivo*

## 1.2. Definición de variables

*Nota 1: Para garantizar que las funciones y librerias a usar funcionen adecuadamente se debe definir las variable a trabajar como serie de tiempo y la fecha en formato de fecha de R*

```{r def}
td = desempleo$TD
td = ts(td, start = c(2001,1), end = c(2020,12), frequency = 12)
Fecha  = as.Date(desempleo$Fecha, format="%Y-%m")
```

*Nota 2: Existen mil formas de definir las variables, utilizando diferentes paquetes. El código anterior es solo una de ellas*

## 1.3. Análisis gráfico

*Nota 1: Se sugiere siempre graficar la serie e identificar sus componentes y/o comportamiento que llamen la atención y contribuyan a la modelación*

```{r g1}
plot(td,type="l") # type="l" significa grafico de linea
```

El código anterior crea un gráfico bastante sencillo que para un análisis rápido puede ser util. Sin embargo, para propósitos de una presentación se puede hacer algo más presentable.

```{r g2}
plot(td,type="l", ylab='Porcentaje', xlab='')
title(main = "Tasa de Desemplo Nacional \n 2001-2020") # \n genera una segunda linea en el titulo
grid()                                                 # agrega lineas secundarias
```

*Nota 2: De nuevo existen muchas formas de graficar en R, esta es solo una pequeña muestra sobre cómo mejorar los graficos. La libreria mas recomendanda para graficar es ggplot2.*

¿Qué elementos, componentes o hechos relevantes puede identificar?

# 2. Estimación del Modelo Polinomial

## 2.1. Creación de variables

Por un análisis previo se identificó un candidato de polinomio de grado 6. Además, se incluyen 3 dummies para enero, octubre y noviembre y una dummy para el efecto de la Pandemia. 

Es decir, es necesario crear dichas variables $t$ y sus transformaciones $t^p$ con $p=1,2,3,...$ más la dummies que ayudan a incorporar estacionalidad, cambios estructurales o comportamiento atipicos. Para ello se requiere ejecutar las siguientes lineas:

*Nota: Este es un proceso iterativo, el grado del polinomio y las dummies correspondientes son producto de realizar varias estimaciones hasta encontrar el "mejor" modelo*

```{r dx}
# Crear la variable "t"

T  = length(td)  
t  = seq(1,T)
t2 = t^2
t3 = t^3
t4 = t^4
t5 = t^5
t6 = t^6

# Crear las dummies

dene = as.numeric(months(Fecha) == "January")   # estacionalidad
doct = as.numeric(months(Fecha) == "October")   # estacionalidad
dnov = as.numeric(months(Fecha) == "November")  # estacionalidad
d20_1  = as.numeric(Fecha >="2020-04-01" & Fecha <= "2020-05-01")         # Pandemia 2020
d20_2  = as.numeric(Fecha >="2020-06-01" & Fecha <= "2020-07-01")
d20_3  = as.numeric(Fecha >="2020-08-01" & Fecha <= "2020-10-01")
d20_4  = as.numeric(Fecha >= "2020-11-01")

```

## 2.2. Regresión

La regresion queda guardada en R_pol y con la función "summary" se obtiene el resultado de dicha regresión. La presentación es muy similar a la de otros paquetes estadísticos.

```{r reg}
dr     = data.frame(td,t,t2,t3,t4,t5,t6,dene,doct,dnov,d20_1,d20_2,d20_3,d20_4, row.names = Fecha)
R_pol = lm(td~., data = dr)
summary(R_pol)
```

Note que el data.frame llamado "dr" esta ubicado en el espacio de Data del Enviroement, y al hacer clic se ve cuales son sus elementos. Además, en la funcion "lm" se debe establecer que los datos a utilizar son el grupo que se creó "dr". De ahora en adelante, se sugiere seguir utilizando las estructuras de data.frame en la medida que facilitan la programación.

¿Cuáles son las conclusiones de las pruebas de significancia individual?
¿Cómo se interpretan los coeficientes de las dummies?

## 2.3. Supuestos

*Nota 1: Por el momento, se hace el análisis sobre los tres más importantes: No autocorrelación, Homocedasticidad y Normalidad*

*Nota 2: Las pruebas y sus resultados se leen igual que siempre, se escoge un nivel de significancia ($\alpha$) y se compara contra el p-valor*

```{r rsupuestos}

e_hat = R_pol$residuals
#e_hat
plot(e_hat, type = "l")
grid()

#No Autocorrelación (Breusch-Godfrey Test)
library(lmtest)
bgtest(R_pol, order = 6)

# Normalidad
library(tseries)
jarque.bera.test(e_hat)

# Homocedasticidad (Breusch-Pagan Test)
bptest(R_pol, )

```

## 2.4. Análisis Gráfico: Observado vs Estimado

Si bien aun no se han analizado los supuestos, en este punto es conveniente "revisar" cual es la Tasa de Desempleo que esta estimando el modelo versus la Tasa de Desemplo Observada.

```{r g3}
tmp = cbind(td,R_pol$fitted.values)                        # variable que agrupa Observado y Estimado
matplot(tmp,type="l",
        lwd = c(2,2),
        col = c("black","red"),
        ylab='Porcentaje', xlab='')
title(main = "Tasa de Desemplo Nacional \n 2001-2020")     # \n genera una segunda linea en el titulo
legend(x = "topleft", legend = c("Obs.","Est."),
       lty = c(1,2), lwd = c(2,2), col = c("black","red")) # agrega leyenda al grafico
grid()                                                     # agrega lineas secundarias
```

¿Qué se puede inferir del gráfico acerca del ajuste del modelo?

# 3. Pronósticos

## 3.1. División de la muestra

A continuación, se busca realizar un pronóstico con submuestra de prueba. Es decir, se re-estima el modelo hasta 2020-04 y la proyección se realiza para 2020-05/2020-06.

*Nota: Recuerde que algunas líneas atrás, ya se creó un data frame con todas las observaciones llamado dr*

```{r frames}
# Definir el subconjunto de observaciones para realizar la re-estimacion

s_bd = subset.data.frame(dr, Fecha<="2020-04-01")

# Definir el subconjunto de observaciones para comparar el pronóstico

o_bd = subset.data.frame(dr, Fecha>="2020-05-01")

```

## 3.2. Re-estimación del modelo y Comprobación de Supuestos

*Nota: La re-estimación del modelo con la submuestra debe cumplir con la significancia y los supuestos*

```{r reg2}
R_pol2 = lm(td~., data = s_bd)
summary(R_pol2)
```

```{r rsupuestos2}

e_hat2 = R_pol2$residuals

#No Autocorrelación (Breusch-Godfrey Test)
library(lmtest)
bgtest(R_pol2, order = 6)

# Normalidad
library(tseries)
jarque.bera.test(e_hat2)

# Homocedasticidad (Breusch-Pagan Test)
bptest(R_pol2)

```

## 3.3. Pronóstico

```{r pred}

# Predicción
pred = predict(R_pol2, newdata = o_bd, interval = "prediction")
pred

```

## 3.4. Medidas de error de pronóstico

```{r errped}

library(Metrics)
rmse(o_bd$td,pred[,1])
mae(o_bd$td,pred[,1])
mape(o_bd$td,pred[,1])*100

```