---
title: "Modelo Polinomial"
author: "Rodrigo Velez"
date: "28/04/2020"
output: html_document
---

```{r setup, include=FALSE}
knitr::opts_chunk$set(echo = TRUE)
```


## Aspectos Iniciales

* La escritura se hace sin tildes para evitar problemas a la hora correr el código.
* Existe una forma de arreglar este problema, pero puede llegar a ser engorrosa.
* Al momento de abrir un nuevo archivo y elegir Rmarkdown, se deberian instalar automáticamente los paquetes necesarios.


## Borrar Enviroment

Por costumbre y como práctica de programacion, se sugiere siempre a borrar al "Enviorment", el cual es el espacio donde se almacenan los datos a importar asi como todos los objetos creados en el código.

```{r be}
rm(list=ls())
```

# 1. Base de Datos - Variable

*Nota 1: Nombre de la variable, Fuente de información, Unidades, Periodo de análisis, Frecuencia o periodicidad*

La variable a utilizar es la Tasa de Desempleo (sin desestacionalizar) de Colombia, calculada y publicada por el Departamento Administrativo Nacional de Estadísticas (DANE). La variable está en porcentaje, para un periodo desde enero de 2001 hasta febrero de 2021 (242 observaciones) con una frecuencia mensual.

## 1.1. Importar Base

```{r importar}
library(readxl)
desempleo = read_excel("C:/Users/Rodro/Documents/R/Econometria-Financiera/MP/BD_TD.xlsx", sheet = "Hoja1")
```

## 1.2. Definición de varibales

```{r def}
td    = ts(desempleo$TD, start = c(2001,1), end = c(2021,02), frequency = 12)
Fecha = as.Date(desempleo$Fecha, format = "%Y-%m") 
```

## 1.3. Análisis gráfico

*Nota 2: ¿Qué elementos tiene la variable?*

```{r g1}

plot(td,type = "l", ylab='Porcentaje', xlab='')
title(main = "Tasa de Desempleo Nacional \n 2001-2020")
grid()

```


# 2. Estimación del Modelo Polinomial

# 2.1. Creación de variables

*Nota 3: Para crear la variable t y todas las variables auxiliares (dummies)*
*Nota 4: Este proceso es itearativo*

```{r  dx}

# Crear la variable t

T = length(td)    # número de observaciones
t = seq(1,T)
t2 = t^2
t3 = t^3
t4 = t^4
t5 = t^5
t6 = t^6

# Dummies

# Estacionalidad

dene = as.numeric(months(Fecha) == "January")
doct = as.numeric(months(Fecha) == "October")
dnov = as.numeric(months(Fecha) == "November")

# Pandemia 2020

d20_1  = as.numeric(Fecha >="2020-04-01" & Fecha <= "2020-05-01")         
d20_2  = as.numeric(Fecha >="2020-06-01" & Fecha <= "2020-07-01")
d20_3  = as.numeric(Fecha >="2020-08-01" & Fecha <= "2020-10-01")
d20_4  = as.numeric(Fecha >= "2020-11-01")

```

# 2.2. Regresión

*Nota 5: Vamos a utilizar data frames para facilitar los cálculos.*
*Nota 6: OJO, PILAS... TODOS los coeficientes deben ser significativos*

```{r reg}

dr    = data.frame(td,t,t2,t3,t4,t5,t6,dene,doct,dnov,d20_1,d20_2,d20_3,d20_4, row.names = Fecha)
R_pol = lm(td~., data = dr)
summary(R_pol)

```

# 2.3. Supuestos

```{r}

# error estimado
e_hat = R_pol$residuals
plot(e_hat, type = "l")
grid()

# No Autocorrelación (Breusch-Godfrey Test)
library(lmtest)
bgtest(R_pol, order = 6)

# Normalidad
library(tseries)
jarque.bera.test(e_hat)

# Homocedasticidad (Breusch-Pagan Test)
bptest(R_pol)

```

## 2.4. Análisis Gráfico: Observado vs Estimado

En este punto es conveniente "revisar" cual es la Tasa de Desempleo que está estimando el modelo versus la Tasa de Desemplo Observada.

```{r g3}
tmp = cbind(td,R_pol$fitted.values)                        # variable que agrupa Observado y Estimado
matplot(tmp,type="l",
        lwd = c(2,2),
        col = c("black","red"),
        ylab='Porcentaje', xlab='')
title(main = "Tasa de Desemplo Nacional \n 2001-2020")     # \n genera una segunda linea en el titulo
legend(x = "topleft", legend = c("Obs.","Est."),
       lty = c(1,2), lwd = c(2,2), col = c("black","red")) # agrega leyenda al grafico
grid()                                                     # agrega lineas secundarias
```

¿Qué se puede inferir del gráfico acerca del ajuste del modelo?


# 3. Pronósticos

## 3.1. División de la muestra

A continuación, se busca realizar un pronóstico con submuestra de prueba. Es decir, se re-estima el modelo hasta 2020-11 y la proyección se realiza a partir de 2020-12.

*Nota: Recuerde que algunas líneas atrás, ya se creó un data frame con todas las observaciones llamado dr*

```{r frames}
# Definir el subconjunto de observaciones para realizar la re-estimacion
s_bd = subset.data.frame(dr, Fecha<="2020-11-01")
# Definir el subconjunto de observaciones para comparar el pronóstico
o_bd = subset.data.frame(dr, Fecha>="2020-12-01")
```

## 3.2. Re-estimación del modelo y Comprobación de Supuestos

*Nota: La re-estimación del modelo con la submuestra debe cumplir con la significancia y los supuestos*

```{r reg2}
R_pol2 = lm(td~., data = s_bd)
summary(R_pol2)
```

```{r rsupuestos2}
e_hat2 = R_pol2$residuals
#No Autocorrelación (Breusch-Godfrey Test)
library(lmtest)
bgtest(R_pol2, order = 6)
# Normalidad
library(tseries)
jarque.bera.test(e_hat2)
# Homocedasticidad (Breusch-Pagan Test)
bptest(R_pol2)
```

## 3.3. Pronóstico

```{r pred}
# Predicción
pred = predict(R_pol2, newdata = o_bd, interval = "confidence")
pred
```

## 3.4. Medidas de error de pronóstico

```{r errped}
library(Metrics)
rmse(o_bd$td,pred[,1])
mae(o_bd$td,pred[,1])
mape(o_bd$td,pred[,1])*100
```

# 4. Pronóstico por fuera de muestra

# 4.1. Crear "los nuevos datos"

```{r nd}
# Fechas que quiero proyectar
Fecha2 = seq(as.Date("2021-03-01"), as.Date("2021-08-01"), by = "months") # secuencia
h = length(Fecha2)                                                        # número de datos a proyectar

# Espacio para "nuevos datos"

ppf = data.frame(matrix(ncol=ncol(dr), nrow=h), row.names = Fecha2)       # data.frame vacio para los nuevos datos
colnames(ppf) = colnames(dr)                                              # nombre de las columnas iguales al original

# Polinomial

ppf$t = seq(T+1,T+h)
ppf$t2 = ppf$t^2
ppf$t3 = ppf$t^3
ppf$t4 = ppf$t^4
ppf$t5 = ppf$t^5
ppf$t6 = ppf$t^6

# Dummies

# Estacionalidad

ppf$dene = as.numeric(months(Fecha2) == "January")
ppf$doct = as.numeric(months(Fecha2) == "October")
ppf$dnov = as.numeric(months(Fecha2) == "November")

# Pandemia 2020

ppf$d20_1  = as.numeric(Fecha2 >="2020-04-01" & Fecha2 <= "2020-05-01")         
ppf$d20_2  = as.numeric(Fecha2 >="2020-06-01" & Fecha2 <= "2020-07-01")
ppf$d20_3  = as.numeric(Fecha2 >="2020-08-01" & Fecha2 <= "2020-10-01")
ppf$d20_4  = as.numeric(Fecha2 >="2020-11-01")

```

# 4.2. Calcular el pronóstico

```{r pred2}

pred2 = predict(R_pol, newdata = ppf, interval = "confidence")
pred2
```

# 4.3. Gráfico

```{r g4, echo=FALSE}

# Espacio para el gráfico

fg  = c(Fecha,Fecha2)                                            # unión de fechas 
gpf = data.frame(matrix(ncol=4, nrow=T+h), row.names = fg)       # data.frame vacio para los datos del gráfico
colnames(gpf) = c("td","p","l","u")

gpf$td[1:T] = td                                                 # valor observado

gpf$p[T] = td[T]
gpf$p[(T+1):(T+h)] = pred2[,1]                                    # valor pronosticado

gpf$l[T] = td[T]
gpf$l[(T+1):(T+h)] = pred2[,2]                                    # valor lwr

gpf$u[T] = td[T]
gpf$u[(T+1):(T+h)] = pred2[,3]                                    # valor upr


matplot(gpf,type="l",
        lwd = c(2,2,2,2),
        col = c("black","blue","red","red"),
        ylab='Porcentaje', xlab='')
title(main = "Tasa de Desemplo Nacional 01-20 \n Pronóstico a agosto-21")     # \n genera una segunda linea en el titulo
legend(x = "topleft", legend = c("Obs.","Proy.","Lím. Inf","Lím. Sup"),
       lty = c(1,2,2,2), lwd = c(2,2,2,2), col = c("black","blue","red","red")) # agrega leyenda al grafico
grid()                                                     # agrega lineas secundarias
```